臺灣臺中地方法院刑事判決　　　　　　　　　　　　　　九十年度自字第五六二號
　　自　訴　人　己○○
　　　　　　　　籃銓瑤
　　代　理　人　庚○○
　　被　　　告　丙○○
　　選任辯護人　林俊雄
　　被　　　告　癸○○
　　　　　　　　丁○○
　　　　　　　　甲○○
　　　　　　　　丑○○
　　　　　　　　寅　○
右列被告因詐欺案件，經自訴人提起自訴暨臺灣臺中地方法院檢察署移送併辦（九十
年度偵字第一八三八五號），本院判決如左：
    主  文
丙○○、癸○○、丁○○、甲○○、丑○○、寅○均無罪。
    理  由
一、自訴意旨略以：自訴人籃銓瑤係南屯農家之地主，年逾八十歲，家中小有積蓄，
    自訴人己○○係自訴人籃銓瑤之長子女友，平日居住於自訴人籃銓瑤家中，民國
    八十九年間，自訴人己○○從事健康床之直銷工作，認識同業直銷人員案外人李
    進國、廖美麗、賴秀珠、林怡芳四人，李進國等四人由自訴人己○○處獲知自訴
    人籃銓瑤之財力狀況，乃思詐取財物，即與被告丙○○、癸○○、丁○○、甲○○、丑○○、寅○、乙○○、辛○○（以上二人，另行審結）、壬○○、戊○○
    、鐘英華（以上三人，俟通緝到案後，另行審結）共謀，由被告丙○○簽發支票
    五張面額共計新台幣（下同）二百一十五萬元、被告戊○○簽發支票三張面額共
    計一百九十萬元、被告壬○○簽發支票四張面額共計二百四十萬元、被告癸○○
    簽發支票一張面額三十五萬元、被告丁○○簽發支票二張面額九十萬元、被告辛○○簽發支票二張面額共計一百四十萬元、被告甲○○簽發支票一張面額五十萬
    元、被告丑○○簽發支票一張面額九十萬元、被告乙○○簽發支票一張面額六十
    萬元、被告鐘英華簽發支票一張面額三十五萬元，合計二十二張支票，總金額一
    千二百三十八萬元，而由李進國等人自八十九年一月間起，陸續持前開支票，前
    往自訴人籃銓瑤之住處，向自訴人多次借款，借款金額累計達一千二百三十八萬
    元，約定利息為月息三分，經屆期提示不獲兌現，自訴人始知受騙；因認被告丙○○、癸○○、丁○○、甲○○、丑○○、寅○共同涉犯刑法第三百三十九條第
    一項之詐欺罪嫌云云。
二、按犯罪事實應依證據認定之，無證據不得推定其犯罪事實；不能證明被告犯罪或
    其行為不罰者，應諭知無罪之判決，刑事訴訟法第一百五十四條、第三百零一條
    第一項分別定有明文。而刑事訴訟法上所謂認定犯罪事實之證據，係指足以認定
    被告確有犯罪行為之積極證據而言，該項證據自須適合於被告犯罪事實之認定，
    始得採為斷罪資料，最高法院二十九年上字第三一０五號著有判例。又認定犯罪
    事實所憑之證據，無論係直接證據或間接證據，其為訴訟上之證明，須於通常一
    般之人均不致有所懷疑，而得確信其為真實之程度者，始得據為有罪之認定，倘
    其證明尚未達到此一程度，而有合理之懷疑存在，復無其他調查途徑可尋，法院
    即應為無罪之判決，最高法院七十六年台上字第四九八六號著有判例。
三、自訴人認被告丙○○、癸○○、丁○○、甲○○、丑○○、寅○涉有上開詐欺罪
    嫌，無非係以被告丙○○、癸○○、丁○○、甲○○、丑○○、寅○等人所簽發
    之支票，屆期提示不獲兌現，此有支票及退票理由單為證等，資為論據。
四、訊據被告丙○○、癸○○、丁○○、甲○○、丑○○、寅○均堅持否認有何前開
    詐欺之犯行，被告丙○○辯稱：伊不認識自訴人，亦未向自訴人借過款，伊原係
    擔任天英企業有限公司之負責人，八十六年間，天英企業有限公司改為天英科技
    股份有限公司，負責人為蕭枝助，伊即未再經手公司業務，該支票上之印章，並
    非伊所有當初擔任公司負責人期間所使用之印章，該印文應係遭人盜刻，與伊無
    關等語；被告癸○○辯稱：渠從未使用過支票，亦未申請開立系爭支票帳戶，更
    不認識自訴人，而開戶申請資料中所附之國民身分證影本上之照片並非渠本人，
    支票上之印章亦非渠所有等語；被告丁○○辯稱：自訴人提出之支票，並非彼所
    有，因為彼從未申請支票使用過等語；被告甲○○辯稱：其曾經開立支票存款戶
    ，申請支票使用該支票，惟該支票於八十八年八、九月間遭列為拒絕往來戶後，
    即未再使用過，自訴人提出之支票，係其向銀行請領之空白支票無誤，但其上之
    印章並非其所有，更非其所簽發，其並未向自訴人借款等語；被告丑○○辯稱：
    伊確有申請自訴人提出之支票使用，不過，吳維益將伊申請取得、蓋妥發票人印
    章之空白支票均騙走了，自訴人提出之支票並非伊所簽發，伊不認識自訴人，更
    未向自訴人借過錢等語；被告寅○則辯稱：自訴人提出之支票係伊所有，印章亦
    正確，但支票並非伊所簽發，支票是遭陳錦村取走，事後之流向，伊不清楚，伊
    既不認識自訴人，亦未向自訴人借過錢等語。
五、經查：
  （一）自訴人所提出以天英科技股份有限公司、丙○○為發票人、支票號碼分別為
        ＨＢ0000000、ＨＢ四七以五九七九、ＨＢ0000000、ＨＢ0
        000000、ＨＢ0000000、發票日分別為九十年一月三十一日、
        九十年一月三十一日、八十九年十二月三十日、八十九年十二月三十一日九
        十年一月三十一日、帳號為二九九三七、付款人為第一商業銀行北台中分行
        、面額分別為五十萬元、五十萬元、四十萬元、二十五萬元、五十萬元之支
        票五張，該支票係以天英科技股份有限公司之名義所簽發，惟經本院向第一
        商業銀行北台中分行查詢結果，該支票係以天英企業有限公司之名義申請開
        戶，此有第一商業銀行北台中分行九十一年四月十六日一北中字第九九號函
        在卷可稽，又依據被告丙○○提出之公司變更登記事項卡之記載，被告丙○○原係天英企業有限公司之負責人，八十六年五月二十日天英企業有限公司
        變更組織並更名為天英科技股份有限公司，負責人為蕭枝助，被告丙○○自
        此即退出天英科技股份有限公司，此有天英科技股份有限公司之公司執照、
        變更登記事項卡、股東名簿、天英企業有限公司之公司執照、變更登記事項
        卡在卷為憑，被告丙○○既非天英科技股份有限公司之負責人，自無再以公
        司名義簽發該支票之權限，再者，自訴人當庭陳稱不認識被告丙○○者，對
        於被告丙○○是否簽發該支票之事實，亦無法證明，則被告丙○○既未簽發
        該支票、亦非天英科技股份有限公司之負責人，自訴人僅以該支票，逕認被
        告丙○○以天英科技股份有限公司之負責人名義簽發該支票即涉嫌共同以支
        票借款詐欺，要屬無據。是以，被告丙○○辯稱不知情者，應堪採信。
  （二）自訴人提出以被告癸○○為發票人、支票號碼為ＰＡ0000000、帳號
        為000000000、發票日為八十九年十二月三十日、付款人為彰化商
        業銀行豐原分行、面額三十五萬元之支票一張，經本院向彰化商業銀行豐原
        分行調閱該支票存款戶之申請開戶資料結果，申請書上「癸○○」之簽名部
        分，與被告癸○○當庭書寫之筆跡，截然不同，此有彰化商業銀行豐原分行
        九十一年三月十九日彰豐字第六０六號函、在卷可稽；又被告癸○○曾遭以
        換貼人頭照之方式變造國民身分證而冒名申請開立支票帳戶之情，亦據臺灣
        臺中地方法院檢察署檢察官偵查屬實，此有臺灣臺中地方法院檢察署檢察官
        九十年度偵字第四六七五號不起訴處分書在卷足稽，顯見被告癸○○辯稱對
        於該支票之事完全不知情者，應堪置信。
  （三）自訴人提出以被告丁○○為發票人、支票號碼為ＢＣ0000000、帳號
        為、發票日為八十九年十二月三十日、付款人為彰化商業銀行南豐分行、面
        額為四十萬元之支票一張，及以被告丁○○為發票人、支票號碼為ＮＦＳＡ
        0000000、發票日為八十九年十二月三十一日、帳號為二一三一五、
        付款人為台中商業銀行南豐原分行、面額五十萬元之支票一張，經本院向彰
        化商業銀行南豐分行、台中商業銀行南豐原分行調閱該支票之申請開戶資料
        結果，彰化銀行南豐分行部分，該支票帳戶係於八十六年十二月十七日申請
        設立，八十八年九月七日開始退票，八十八年十月八日遭列為拒絕往來戶，
        此有彰化商業銀行南豐分行九十一年三月十三日彰南豐字第四七三號函在卷
        可參，又依據彰化商業銀行南豐分行所檢送之開戶申請書中「丁○○」之簽
        名，與被告丁○○當庭書寫之筆跡，截然不同，且該支票上蓋用之印章與申
        請書中所留存之印鑑章，亦顯然不符，而台中商業銀行南豐原分行部分，該
        支票帳戶係於八十八年九月二日申請開戶，八十八年九月二十九日開始退票
        ，八十八年十月八日遭列為拒絕往來戶，此有台中商業銀行南豐原分行九十
        一年三月十五日中南豐字第一０六號函在卷可按，依據本院向屏東縣枋山鄉
        戶政事務所查詢之結果，被告丁○○向來設籍於屏東縣枋山鄉，並未設籍於
        台中縣豐原市○○路○段一０五七號，此有戶籍謄本在卷足參，佐以被告丁○○供稱曾經遺失國民身分證及從未居住過台中之詞，互核相符，則被告丁○○遭人冒名申請支票使用之情，應屬合理之懷疑，況且，就現有事證觀之
        ，並不足以認定前開支票係由被告丁○○所申請開立及簽發，則被告丁○○
        辯稱不知情者，尚堪採信為真實。
  （四）自訴人提出以甘李忠為發票人、支票號碼為ＰＶ0000000、帳號為0
        0000000、發票日為八十九年十二月三十一日、付款人為台北區中小
        企業銀行城中分行、面額五十萬元之支票一紙，其發票人之印章為「甘李忠
        」，明顯與被告甲○○之名稱不相符合，又該支票於八十二年五月二十一日
        申請開戶，八十八年七月十一日開始退票，八十八年九月三日經公告列為拒
        絕往來戶，此有台北國際商業銀行城中分行九十一年三月十五日（九一）北
        商銀城字第一五號函在卷足稽，核與被告甲○○供述相符，再者，依據開戶
        申請資料中所留存之被告甲○○之印鑑章，與該支票上之印章明顯不同，該
        支票雖係被告甲○○向銀行申請取得，然並無法證明該支票係被告甲○○所
        簽發使用，既然無法證明被告甲○○有簽發該支票之行為，自難論以簽發人
        頭票詐財之行為，則被告甲○○辯稱不知情，亦堪採信。
  （五）自訴人提出以被告丑○○為發票人、支票號碼為ＣＲＡ0000000、帳
        號為一七七九二、發票日為九十年五月三十日、付款人為臺灣土地銀行北台
        中分行、面額九十萬元之支票一張，經本院向臺灣土地銀行北台中分行查詢
        結果，該支票係於八十八年六月三日申請開戶，八十八年六月二十二日開始
        退票，八十八年七月二十六日被公告列為拒絕往來，此有臺灣土地銀行北台
        中分行九十一年三月二十日北中存字第九一００一０九號函在卷為憑，被告
        丑○○亦不否認該支票上印章之真正，僅辯稱該支票並非其簽發，被告丑○○並不認識自訴人，亦未向自訴人借款，業經自訴人當庭陳述屬實，依據本
        案之自訴事實而論，被告丑○○僅係該支票之發票人，若該支票係屬合法有
        效之票據，自訴人即得循民事訴訟途徑，依據票據關係，對於被告丑○○主
        張票款給付請求權，其權益即得獲得保障，而就現有事證觀之，被告丑○○
        對於案外人李進國、廖美麗、賴秀珠、林怡芳四人既無所悉，自不可能有何
        共同詐財犯意之聯絡，又被告丑○○亦未對自訴人施以詐術，更無詐欺之行
        為分擔，自難論以共同詐欺之犯行。是以，被告丑○○所辯無詐欺之意圖及
        行為，亦堪採信。
  （六）自訴人提出以上霸企業有限公司、寅○為發票人、支票號碼為ＡＡ0000
        000、帳號為000000000、發票日為九十年五月三十一日、付款
        人為玉山商業銀行鳳山分行、面額為九十五萬元之支票一張，經本院向玉山
        商業銀行鳳山分行查詢結果，該支票係於八十六年十一月八日申請開戶，八
        十六年十一月二十四日開始退票，八十六年十一月二十一日經公告列為拒絕
        往來，此有玉山商業銀行鳳山分行九十一年三月十九日玉鳳山字第九一００
        一六０號函在卷可參，被告寅○亦不否認該支票上印章之真正，僅辯稱並未
        簽發該支票，而被告寅○不認識自訴人，亦未向自訴人借款之情，亦據自訴
        人當庭陳述屬實，就現有事證觀之，被告寅○僅係該支票之發票人，對於案
        外人李進國、廖美麗、賴秀珠、林怡芳四人既無所識，自不可能有何共同詐
        財犯意之聯絡，又被告寅○亦未對自訴人施以詐術，更無與案外人李進國等
        四人有詐欺之行為分擔，自難論以共同詐欺之犯行。若前開支票係屬合法有
        效之票據，自訴人可循民事訴訟途徑，依據票據關係，對於被告寅○主張票
        款給付請求權，其權益即得獲得保障，則被告寅○所辯無詐欺之意圖及行為
        ，亦堪採信。
  （七）綜上所述，被告丙○○、癸○○、丁○○、甲○○、丑○○、寅○所辯，應
        堪置信。此外，復查無其他積極證據足資證明被告丙○○、癸○○、丁○○
        、甲○○、丑○○、寅○有何共同詐欺之犯行，其前揭犯罪應屬不能證明，
        揆諸首揭規定及判例意旨，爰為無罪判決之諭知。
六、同案被告戊○○、壬○○、辛○○、乙○○、子○○部分，俟到案後，另行審結
    。
據上論斷，應依刑事訴訟法第三百四十三條、第三百零一條第一項，判決如主文。
中      華      民      國      九十一      年    五    月      十      日
                                臺灣臺中地方法院刑事第六庭
                                        法  官  巫淑芳
右正本證明與原本無異。
如不服本判決，應於送達後十日內向本院提出上訴狀 （須附繕本） ，上訴於台灣高等
法院台中分院。
                                        書記官
中    華      民      國      九十一      年    五    月      十      日
